【裁判字號】    89,台上,4184
【裁判日期】    890718
【裁判案由】    殺人未遂
【裁判全文】
最高法院刑事判決                              八十九年度台上字第四一八四號
    上  訴  人  甲○○
右上訴人因殺人未遂案件，不服台灣高等法院台南分院中華民國八十九年五月十七日
第二審判決（八十九年度上訴字第四四六號，起訴案號：台灣雲林地方法院檢察署八
十八年度偵字第四七七六號），提起上訴，本院判決如左：
    主  文
上訴駁回。
    理  由
按刑事訴訟法第三百七十七條規定，上訴於第三審法院，非以判決違背法令為理由，
不得為之。是提起第三審上訴，應以原判決違背法令為理由，係屬法定要件。如果上
訴理由狀並未依據卷內訴訟資料，具體指摘原判決不適用何種法則或如何適用不當，
或所指摘原判決違法情事，顯與法律規定得為第三審上訴理由之違法情形，不相適合
時，均應認其上訴為違背法律上之程式，予以駁回。本件原判決綜合調查證據之結果
，認上訴人甲○○犯有刑法第二百七十一條第二項第一項殺人未遂罪之事實，因而撤
銷第一審之科刑判決，改判仍論上訴人以上開罪名，量處有期徒刑伍年陸月，已詳
認定犯罪事實之依據及憑以認定之理由，並對上訴人否認具殺人犯意之辯詞，如何不
足採信，均已依據卷內資料予以指駁及說明，從形式上觀察，原判決並無違背法令情
形。又上訴人如何具備殺人故意，原判決已於理由一(一)至(四)中詳述其調查審認之結果
，核屬事實審法院採證認事職權之適法行使，上訴意旨仍執其在原審之辯詞，謂其並
無殺害被害人曾豐之犯意，僅止於恐嚇而已，而被害人於警訊及偵審過程中，均表
明彼此並不認識，亦無仇恨，並於偵訊時答稱「也許被告是一時氣憤」，且證人高蘭
欣（即上訴人之前妻）於警訊筆錄亦證稱「……曾豐跑出房間後，甲○○並未追出
，反而留在房間內與我爭執感情問題。」等語，係就原判決理由一(一)至(四)已詳為論斷
與說明之事項，再為事實上之爭執，殊非適法之第三審上訴理由。又刑法第二百七十
三條第一項義憤殺人罪，其所謂「義憤」乃謂基於道義之理由而生憤慨，必先有被害
人之不義行為，而在客觀上足以引起公憤，依一般人之通常觀念，確無可容忍者，始
可謂為「義憤」。本件上訴人所辯其受高蘭欣欺騙離婚，並不知高蘭欣與曾豐已辦
理公證結婚，認定二人仍是事實上夫妻，因此撞見高蘭欣與曾豐同處一室，高蘭欣
又躺在床上，因而激於義憤而殺人情節，縱令屬實，仍非基於道義之理由而生憤慨之
心殺人，自非出於義憤而殺人，原審判決就此情節，雖未說明其未予調查之理由，理
由稍嫌疏漏，惟於判決主旨尚不生影響，按諸刑事訴訟法第三百八十條規定，自不得
執為適法之第三審上訴理由。此外，上訴人徒憑己意，對原審認事用法職權之適法行
使及原判決理由已詳為論斷之事項，任意爭辯，顯與法定上訴第三審之形式要件不符
，其上訴違背法律上之程式，應予駁回。
據上論結，應依刑事訴訟法第三百九十五條前段，判決如主文。
中      華      民      國    八十九    年      七      月     十八     日
                              最高法院刑事第七庭
                                  審判長法官  謝  家  鶴
                                        法官  洪  文  章
                                        法官  花  滿  堂
                                        法官  陳  世  淙
                                        法官  洪  佳  濱
      右正本證明與原本無異
                                              書  記  官
中      華      民      國    八十九    年      七      月    二十八    日


司法院資訊處製作；財團法人民間司法改革基金會備份。
